臺北高等行政法院判決
                                      100年度訴字第552號
                                     100年7月7日辯論終結
原      告　羅慶輝
被      告　宜蘭縣政府
代　表　人　林聰賢（縣長）住同上
訴訟代理人  黃崇立
            林靜芬
上列當事人間區域計畫法事件，原告不服內政部中華民國100年3
月22日台內訴字第1000035809號訴願決定，提起行政訴訟，本院
判決如下：
    主  文
原告之訴駁回。
訴訟費用由原告負擔。
　　事實及理由
一、事實概要：
    原告於民國（下同）100 年1 月4 日向被告申請將其所有坐
    落於宜蘭縣○○鄉○○段562 、563 地號之土地（下稱系爭
    土地），由特定農業區農牧用地變更編定為同區甲種建築用
    地，經被告審查認為不符合非都市土地使用管制規則第35條
    規定，乃以100 年1 月13日府地權字第1000001036號函否准
    原告所請。原告不服，經提起訴願遭駁回，遂提起本件行政
    訴訟。
二、本件原告主張：
    系爭土地無耕作之經濟價值，宜蘭農田水利會亦早已放棄灌
    溉，變更使用無損於四鄰，被告否准變更，對原告及政府雙
    損失而無一利，並不合於大眾利益等情。並聲明求為判決撤
    銷訴願決定及原處分。
三、被告則以：
    系爭土地東側毗鄰同段561 地號特定農業區農牧用地；西側
    毗鄰同段564 地號特定農業區農牧用地；南側毗鄰同段588
    地號特定農業區水利用地；北側毗鄰同段559 地號特定農業
    區水利用地，因未符非都市土地使用管制規則第35條毗鄰甲
    種、丙種建築用地或已作國民住宅、勞工住宅、政府專案計
    畫興建住宅特定目的事業用地之零星或狹小土地及水溝平均
    寬度未達4 公尺之要件，不得變更編定為同區甲種建築用地
    等語，資為抗辯。並聲明求為判決駁回原告之訴。
四、兩造之爭點：被告否准系爭土地由特定農業區農牧用地變更
    編定為同區甲種建築用地，是否合法？
五、本院之判斷：
　(一)按「土地使用分區內各種使用地，除依第 3章規定辦理使用
    分區及使用地變更者外，應在原使用分區範圍內申請變更編
    定。前項使用分區內各種使用地之變更編定原則，除本規則
    另有規定外，應依使用分區內各種使用地變更編定原則表如
    附表3 辦理。非都市土地變更編定執行要點，由內政部定之
    。」「毗鄰甲種、丙種建築用地或已作國民住宅、勞工住宅
    、政府專案計畫興建住宅特定目的事業用地之零星或狹小土
    地，合於下列各款規定之一者，得按其毗鄰土地申請變更編
    定為甲種、丙種建築用地：一、為各種建築用地或建築使用
    之特定目的事業用地所包圍，且其面積未超過0.12公頃者。
    二、道路、水溝所包圍或為道路、水溝及各種建築用地、建
    築使用之特定目的事業用地所包圍，且其面積未超過0.12公
    頃者。三、凹入各種建築用地或建築使用之特定目的事業用
    地，其面積未超過0.12公頃，且缺口寬度未超過20公尺者。
    四、對邊為各種建築用地、作建築使用之特定目的事業用地
    、都市計畫住宅區、商業區、工業區或道路、水溝等，所夾
    狹長之土地，其平均寬度未超過10公尺，於變更後不致妨礙
    鄰近農業生產環境者。五、面積未超過0.012 公頃，且鄰接
    無相同使用地類別者。前項道路、水溝及各種建築用地或建
    築使用之特定目的事業用地，指於中華民國78年4 月3 日臺
    灣省非都市零星地變更編定認定基準頒行前，經編定或變更
    編定為交通用地、水利用地及各該種建築用地、特定目的事
    業用地，或實際已作道路、水溝之未登記土地（但政府規劃
    興建之道路或水溝設施或建築使用之特定目的事業用地不受
    上開時間之限制），其平均寬度為4 公尺以上者。二者相毗
    鄰者得合併計算其寬度。因地形坵塊完整需要，前項各款面
    積得為百分之十以內之增加。符合第1 項第1 款至第3 款規
    定有數筆土地者，土地所有權人個別申請變更編定時，應檢
    附周圍相關土地地籍圖簿資料，縣（市）政府宜就整體加以
    認定後核准之。第1 項建築使用之特定目的事業用地，限於
    作非農業使用之特定目的事業用地，經縣（市）政府認定可
    核發建照者。第1 項土地於山坡地範圍外之農業區者，變更
    編定為甲種建築用地。於森林區、山坡地保育區、風景區及
    山坡地範圍內之農業區者，變更編定為丙種建築用地。」非
    都市土地使用管制規則第27條、第35條分別定有明文。
  (二)經查，系爭土地地目為田，使用區分為特定農業區，其東側
    毗鄰之○○鄉○○段561 地號為特定農業區農牧用地；西側
    毗鄰之○○鄉○○段564 地號為特定農業區農牧用地；南側
    毗鄰之○○鄉○○段588 地號為特定農業區水利用地；北側
    毗鄰之○○鄉○○段559 地號為特定農業區水利用地之事實
    ，有地籍圖謄本及土地建物查詢資料附卷可稽( 見被告所提
    答辯案卷第20頁、第29-34 頁) ，且為原告所不爭執( 見本
    院卷第43-44 頁) ，自堪信為真實。被告以系爭土地因未符
    上開非都市土地使用管制規則第35條毗鄰甲種、丙種建築用
    地或已作國民住宅、勞工住宅、政府專案計畫興建住宅特定
    目的事業用地之零星或狹小土地及水溝平均寬度未達4 公尺
    之要件，不得變更編定為同區甲種建築用地之規定，駁回原
    告之申請，核諸上開規定，並無不合。
六、綜上所述，原告所訴委無足採，被告以原告申請將系爭土地
    ，由特定農業區農牧用地變更編定為同區甲種建築用地，不
    符合非都市土地使用管制規則第35條規定，否准原告所請，
    於法並無違誤，訴願決定予以維持，亦無不合。原告仍執前
    詞，訴請撤銷，為無理由，應予駁回。
七、據上論結，本件原告之訴為無理由，依行政訴訟法第98條第
    1 項前段，判決如主文。
中　　華　　民　　國　　100　 年　　7　　 月　　28　　日
　        　　　　　臺北高等行政法院第二庭
                              審判長法  官　徐瑞晃
                                    法  官　蔡紹良
                                    法  官　陳姿岑
上為正本係照原本作成。
如不服本判決，應於送達後20日內，向本院提出上訴狀並表明上
訴理由，如於本判決宣示後送達前提起上訴者，應於判決送達後
20日內補提上訴理由書（須按他造人數附繕本）。
中　　華　　民　　國　　100　 年　　7　　 月　　28　　日
          　　　　　　      　　　  書記官  李依穎